【裁判字號】    98,訴,740
【裁判日期】    981001
【裁判案由】    搶奪等
【裁判全文】
臺灣嘉義地方法院刑事判決               98年度訴字第740號
公  訴  人  臺灣嘉義地方法院檢察署檢察官
被      告  丙○○
                      10號
                    現另案於臺灣嘉義監獄執行
指定辯護人  本院公設辯護人  顏玲玲
上列被告因搶奪等案件，經檢察官提起公訴（98年度偵字第4781
號、4782號），被告就被訴事實為有罪之陳述，本院裁定依簡式
審判程序審理，判決如下：
    主  文
丙○○犯竊盜罪，累犯，處有期徒陸月；又犯竊盜罪，累犯，處
有期徒陸月；又犯搶奪罪，累犯，處有期徒壹年；又犯搶奪罪，
累犯，處有期徒壹年。應執行有期徒刑貳年捌月。
    犯 罪 事 實
一、丙○○前於94年間因二次違反毒品防制條例、二次搶奪及公
    共危險等案件，經法院分別判處有期徒刑9月、8月、1年、1
    年4月、7月確定，後經臺灣高等法院高雄分院以96聲減字第
    690號裁定應執行有期徒刑1年11月，於民國96年11月18日執
    行完畢。詎其仍不知悔改，因缺錢花用，分別為：
(一)、丙○○意圖為自己不法之所有，基於竊盜犯意，於97年10月
    5日約下午1時50分許，在嘉義縣民雄鄉○○村○○路12-6號
    前，持其所有之機車鑰匙1支發動竊取王明榮所有供甲○○
    所使用之車牌號碼OYY- 638號重型機車一輛。
(二)、丙○○另意圖為自己不法之所有，基於竊盜犯意，於97年10
    月5日約下午2時許，在嘉義縣民雄鄉○○路○段260巷2號之1
    前，持前揭其所有之機車鑰匙1支發動竊取乙○○所使用之
    車牌號碼LZV-763號重型機車一輛。
(三)、丙○○於97年10月5日下午3時20分許，騎乘竊得之車牌號碼
    LZV-763號重型機車至雲林縣斗南鎮○○街18號「巧巧園圖
    書禮品坊」，見戊○○隻身一人顧店，認有機可趁，遂意圖
    為自己不法之所有，基於搶奪犯意，下車佯稱欲購買飲料，
    趁戊○○轉身拿取飲料不及抗拒之際，徒手奪取戊○○脖子
    上黃金項鍊1條，得手後隨即騎乘機車離去現場，並於同日
    下午4時30分許，在嘉義縣民雄鄉民雄工業區內某處，持上
    開奪取自戊○○之黃金項鍊向某姓名年籍不詳綽號「阿文」
    之男子，購買第一級毒品海洛因以供施用 (其施用毒品部分
    ，業經本院以98年度訴字第74號判處有期徒刑9月確定) ，
    並將上開車牌號碼LZV-763號重型機車停放在嘉義縣大林鎮
    後火車站。
(四)、丙○○於97年10月6日上午10時10分許，騎乘竊得之車牌號
    碼OYY-638號重型機車至嘉義縣大林鎮甘蔗崙13號之3前，見
    丁○○○隻身一人佇立在前址門前，認有機可趁，遂意圖為
    自己不法之所有，另起搶奪犯意，下車佯稱要找一名綽號「
    院長」之人，藉機與丁○○○搭訕，並一手掐住丁○○○脖
    子，使丁○○○不及抗拒，另一手則奪取丁○○○脖子上黃
    金項鍊1條，得手後隨即騎乘機車離去現場，並將上開車牌
    號碼OYY-638號重型機車停放在嘉義縣民雄鄉福樂村頭橋「
    咪咪樂」商店前，再於不詳時、地，將前揭奪取自丁○○○
    之黃金項鍊，以新臺幣3萬元之價格，販賣給不詳之銀樓業
    者。
(五)、嗣經警據報，調閱上開案發時間與地點附近之路口監視錄影
    光碟，逐一比對清查，因而查獲丙○○上揭犯行。
二、案經甲○○、戊○○、乙○○訴由嘉義縣警察局民雄分局與
    雲林縣警察局斗南分局報請臺灣嘉義地方法院檢察署檢察官
    偵查起訴。
    理  由
壹、程序方面：
一、本件被告所涉犯者非死刑、無期徒刑、最輕本刑為3年以上
    有期徒刑之罪或高等法院管轄第一審案件。本院行準備程序
    時，被告就被訴事實為有罪之陳述，經告知簡式審判程序之
    旨，並聽取檢察官及被告之意見後，本院爰依刑事訴訟法第
    273條之1第1項裁定由受命法官獨任進行簡式審判程序。故
    本件簡式審判程序之證據調查，依刑事訴訟法第273條之2之
    規定，不受同法第159條第1項、第161條之2、第161條之3、
    第163條之1及第164條至第170條規定之限制，合先敘明。
二、現行之刑事訴訟制度由「職權主義」調整為「改良式當事人
    進行主義」，由於被告無論在法律知識層面，或在接受調查
    、被追訴的心理層面，相較於具有法律專業知識、熟悉訴訟
    程序之檢察官均處於較為弱勢的地位。因此，訴訟程序之進
    行非僅僅強調當事人形式上的對等，尚須有強而有力的辯護
    人協助被告，以確實保護其法律上利益，監督並促成刑事訴
    訟正當程序之實現。對於符合社會救助法之低收入戶被告，
    因無資力而無法自行選任辯護人者，為避免因貧富的差距而
    導致司法差別待遇，自應為其謀求適當之救濟措施。爰參考
    日本刑事訴訟法第三十六條、第三十七條國選辯護人制度之
    精神及我國現行公設辯護人條例第二條、律師法第二十條第
    一項、第二十二條之相關規定，修正本條第一項，使強制辯
    護案件得指定公設辯護人或律師為被告辯護，採行雙軌制，
    並增訂低收入被告亦得向法院聲請指定公設辯護人或律師為
    其辯護之規定（民國92年02月06日刑事訴訟法第31條立法理
    由參照）。本件被告於偵查中原否認部分犯行，惟於本院準
    備程序時坦承全部犯行，而檢察官起訴時以被告所為之犯行
    係屬累犯，且有犯罪習慣，具體求處宣告令入勞動處所強制
    工作。公訴蒞庭檢察官恐被告不諳法律規定，陳述是否為被
    告利益指定辯護人為被告辯護。本院審酌本件雖未全符刑事
    訴訟法第31條指定辯護之要件，惟參酌該法修法立法理由，
    且不影響訴訟程序之進行，斟酌檢察官之陳述，認有必要因
    被告訴訟權益，而為被告指定辯護人為本件之辯護，亦併為
    敘明。
貳、實體方面：
一、訊據被告丙○○就其於97年10月5日下午約2時許，持自有之
    機車鑰匙1支，在嘉義縣民雄鄉○○路○段260巷2號之1前，
    竊取乙○○所使用之車牌號碼LZV-763號重型機車。再於97
    年10月5日下午3時20分許，騎乘上開車牌號碼LZV-763號重
    型機車至雲林縣斗南鎮○○街18號「巧巧園圖書禮品坊」，
    見戊○○隻身一人顧店，下車佯稱欲購買飲料，趁戊○○轉
    身拿取飲料不及抗拒之際，徒手奪取戊○○脖子上黃金項鍊
    1條；又於97年10月5日下午1點50分許，以自己之機車鑰匙
    ，在嘉義縣民雄鄉○○村○○路12之6號前，竊取甲○○使
    用之OYY-638號機車。再於97年10月6日上午10時10分許，騎
    乘上開車牌號碼OYY-638號重型機車至嘉義縣大林鎮甘蔗崙
    13號之3前，見丁○○○隻身一人佇立在前址門前，下車佯
    稱要找一名綽號「院長」之人，藉機與丁○○○搭訕，並一
    手掐住丁○○○脖子，使丁○○○不及抗拒，另一手則奪取
    丁○○○脖子上黃金項鍊1條之事實供認不諱（見本院卷第
    34頁）。核與證人戊○○、乙○○、甲○○、丁○○○分於
    警詢、偵查證述情節相符。並有被告丙○○指認其竊取之車
    牌號碼LZV-763號重型機車照片及其奪取戊○○黃金項鍊之
    現場照片6幀、戊○○指認照片4幀、雲林縣警察局斗南分局
    斗南派出所受理各類案件紀錄表及受理刑事案件報案三聯單
    、車籍查詢基本資料及失車基本資料各1 份；嘉義縣警察局
    民雄分局扣押書、贓物認領保管單、扣押物品清單及監視器
    翻拍畫面照片4幀等資料在卷可稽，自可認被告之自白與事
    實相符，被告犯行洵可認定，應依法論科。
二、核被告丙○○就犯罪事實欄一、(一)、(二)所為，均係犯刑法第
    320條第1項竊盜罪；就犯罪事實欄一、(三)、(四)所為均係犯刑
    法第325條第1項搶奪罪。被告丙○○所犯上開4罪，犯意各
    別，行為互殊，應予分論併罰。再被告丙○○有如犯罪事實
    欄所載之前科科刑及執行紀錄，有台灣高等法院被告前案紀
    錄表1份附卷可查，是其於有期徒刑執行完畢後，5年以內故
    意再犯本案有期徒刑以上各罪，均為累犯，應各依刑法第47
    條第1項之規定加重其刑。爰審酌被告正值壯年之時，不思
    正途謀取金錢，先著手竊取他人機車進而行搶女子財物，對
    社會治安影響程度非輕，就其犯罪之動機、目的、手段、犯
    後坦承犯行之態度等一切情狀，就竊取車牌號碼OYY- 638號
    、LZV-763號重型機車部分，各量處有期徒刑六月；就搶奪
    戊○○、丁○○○之黃金項鍊部分，各量處有期徒刑一年，
    並定其應執行之刑。再刑事法保安處分之強制工作，旨在對
    有犯罪習慣或以犯罪為常業或因遊蕩或怠惰成習而犯罪者，
    令入勞動場所，以拘束其身體、自由等之處置，強制從事勞
    動方式，培養其勤勞習慣、正確工作觀念，習得一技之長，
    於其日後重返社會時，能自立更生，期以達成刑法教化、矯
    治之目的。本件公訴人就被告所為犯行，認有犯罪習慣，具
    體求處宣告令入勞動處所強制工作等語。惟查被告犯後既坦
    承犯行，尚知悔悟，自非以拘束身體、自由，強制從事勞動
    ，方達刑法教化、矯治目的之必要，故不為強制工作之宣告
    ，併為敘明。再被告竊取機車所用之機車鑰匙1支，雖為被
    告所有，且供犯罪所用，惟非違禁物，且未扣案，未免以後
    執行之困難，不為沒收之諭知。
據上論斷，應依刑事訴訟法第273條之1第1項、第299條第1項前
段，刑法第320條第1項、第325條第1項、第47條第1項、第51 條
第5款，刑法施行法第1條之1，判決如主文。
本案經檢察官陳昭廷到庭執行職務。
中    華    民    國    98    年    10   月    1     日
                  刑事第六庭    法  官   蘇清水
以上正本證明與原本無異。
如不服本判決應於收受判決後10日內向本院提出上訴書狀，並應
敘述具體理由；其未敘述上訴理由者，應於上訴期間屆滿後20日
內向本院補提理由書（均須按他造當事人之人數附繕本）「切勿
逕送上級法院」。告訴人或被害人如對於本判決不服者，應具備
理由請求檢察官上訴，其上訴期間之計算係以檢察官收受判決正
本之日期為準。
中    華    民    國    98    年    10   月    1     日
                                書記官   邱法儒
附錄本案法條：
中華民國刑法第320條第1項
意圖為自己或第三人不法之所有，而竊取他人之動產者，為竊盜
罪，處5年以下有期徒刑、拘役或5百元以下罰金。
中華民國刑法第325條第1項
意圖為自己或第三人不法之所有，而搶奪他人之動產者，處 6 月
以上5年以下有期徒刑。


司法院資訊處製作；財團法人民間司法改革基金會備份。
